臺灣士林地方法院民事簡易判決
111年度士簡字第848號
原      告  陳萬順  



被      告  李登嵐  

上列當事人間因被告過失傷害案件（110年度審交易字第996號）
，原告提起刑事附帶民事訴訟請求損害賠償事件（111年度審交
附民字第42號），經本院刑事庭裁定移送前來，於民國111年11
月15日言詞辯論終結，本院判決如下：
    主  文
被告應給付原告新臺幣參佰壹拾肆萬貳仟貳佰陸拾壹元，及自民
國一百一十一年一月二十二日起至清償日止，按年息百分之五計
算之利息。
原告其餘之訴及假執行之聲請均駁回。
本判決原告勝訴部分得假執行。
    事實及理由要領
一、本件被告現於法務部○○○○○○○執行中，經本院函詢是否願意
    提解到庭表示意見，與原告進行調解或辯論，經被告表示不
    願意提解到庭，此有民事出庭意願詢問表1 紙在卷可憑，則
    被告經合法通知無正當理由未於言詞辯論期日到場，核無民
    事訴訟法第386條所列各款情形，爰依原告聲請，由其一造
    辯論而為判決。
二、原告起訴主張：被告於民國109 年12月20日晚間6 時54分許
    ，駕駛RAM-7219號租賃小客車（下稱A車），沿臺北市北投區
    大度路3 段平面車道（左側為高架橋），由西往東，駛至該
    路段與關渡路交岔路口處時，本應注意前方平面車道專用燈
    號已經顯示為紅燈及右轉箭頭綠燈，表示不可通過停止線往
    前續行，且依當時雨天、夜間有照明、柏油路面濕潤無缺陷
    、視距良好無障礙物等情狀，亦無不能注意之情事，竟疏未
    注意，貿然闖紅燈後向前直行，適原告騎乘訴外人陳建仲所
    有之車牌號碼000-000 號普通重型機車（下稱B車），由西往
    東，自高架橋第4 車道行駛至上開交岔路口後，依燈號指示
    欲右轉關渡路，被告見狀煞避不及，A車之左前車身遂撞及B車之
    右後車尾肇事，致原告因而人車倒地，受有第12胸椎骨折與
    下背部挫傷、第三、四頸椎五六、六七頸椎椎間盤破裂併神
    經壓迫及血壓下降等傷害，B車亦因而毀損，陳建仲已將損
    害賠償債權讓與原告。被告所為上開不法侵害原告身體權之
    行為，已使原告精神上產生莫大痛苦。為此，基於侵權行為
    法律關係向被告請求損害賠償新臺幣（下同）4,947,598元
    【含醫療費用：1,013,181元、就醫期間交通費：14,475元
    、不能工作損失：713,812元、看護費用：200,200元、B車
    修繕費用5,930元及精神慰撫金：3,000,000元】等語；並聲
    明：被告應給付原告4,947,598元，及自起訴狀繕本送達翌
    日起至清償日止按年息5％計算之利息。
三、被告則於民事出庭意願詢問表答辯略以：原告請求之金額過
    高，並所提項目存疑且虛報，疑有求過高賠償費之嫌。伊雖
    有心與原告和解，但原告提出之和解金額過高，伊無法負擔
    。且伊現因案執行中，請准予執行完畢再行賠償，亦請法院
    詳查賠償合理金額，給予伊最輕最有利之判決等語。
四、得心證之理由：
　　按因故意或過失，不法侵害他人之權利者，負損害賠償責任
    ；不法侵害他人之身體或健康者，對於被害人因此喪失或減
    少勞動能力或增加生活上之需要時，應負損害賠償責任；不
    法侵害他人之身體、健康、名譽、自由、信用、隱私、貞操
    ，或不法侵害其他人格法益而情節重大者，被害人雖非財產
    上之損害，亦得請求賠償相當之金額，民法第184條第1項前
    段、第193條第1項、第195條第1項前段分別定有明文。原告
    主張被告於上開時、地駕駛A車有闖紅燈之違規駕駛行為而
    肇事，致原告因而前開傷勢、B車亦因此受損之事實，業據
    提出道路交通事故當事人登記聯單、道路交通事故初步分析
    研判表、診斷證明書、統一發票、醫療費用（明細）收據、
    收據、各類所得扣繳暨免扣繳憑單、看護證明、請假證明、
    估價單、行車執照、駕駛執照、計程車專用收據、計程車乘
    車證明、起訴書及損害賠償債權讓與證明書等件為證，且被
    告上開過失不法侵權行為，前經原告提起過失傷害刑事告訴
    ，由臺灣士林地方檢察署檢察官向本院提起公訴，為本院以
    110年度審交易字第996號判決，判處被告有期徒刑6月確定
    在案之事實，有該刑事判決在卷可查，自堪信原告之主張為
    真實。是本件被告確有上開駕駛A車之過失行為，致原告受
    有前開傷勢，原告依據侵權行為法律關係請求被告賠償，自
    屬有據。茲本院審酌原告前開各項損害賠償請求有無理由及
    其金額若干？析述如下：
（一）醫療費用部分：
　　　原告主張其因被告之上開過失不法侵害行為，而支出醫療
      費用1,013,181元之事實，業據提出診斷證明書及醫療費
      用明細）收據等件為證，該等費用核屬本件原告因被告之
      過失不法侵權行為受傷就醫治療所支出必要費用，自應准
      許。
（二）交通費用部分：
　　　原告主張其因被告上開過失不法侵害行為致受有第12胸椎
      骨折與下背部挫傷、第三、四頸椎五六、六七頸椎椎間盤
      破裂併神經壓迫及血壓下降等傷勢，於就診及回診期間，
      均須搭乘計程車到院就診，因而支出須就醫往返交通費用
      14,475元之事實，業據提出診斷證明書、醫療費用收據、
      計程車專用收據及計程車乘車證明等件為證，本院斟酌原
      告因本件交通事故所受前開傷勢，並非輕微，衡情應已造
      成原告行動上相當程度之不便，若要求原告於受傷或就診
      期間須搭乘大眾交通工具就醫實屬過苛，爰認原告確有搭
      乘計程車就醫之必要。是原告據此請求被告給付交通費用
      14,475元，為有理由，應予准許。
（三）不能工作薪資損失：　　　
　　　原告主張其因被告之上開過失不法侵害行為，須休養11個
      月無法工作，因而受有不能工作薪資損失713,812元等情
      ，並提出診斷證明書、各類所得扣繳暨免扣繳憑單、請假
      證明等件為證據（見附民卷第11、59、65頁）。觀諸原告
      提出之臺北市立聯合醫院（陽明院區）111年1月13日診斷
      證明書上醫囑記載：「…宜專人照護術後至少參個月，由
      受傷至09月23日皆無法工作…」等語（見附民卷第11頁）
      可知，原告因本件交通事故自109年12月20日受傷時起，
      至少至隔年9月23日時，約10個月餘之期間均無法工作，
      認原告據此請求被告相當於11 個月薪資之不能工作薪資
      損失，尚屬適當。依原告提出之各類所得扣繳暨免扣繳憑
      單（見本院卷第59頁）可知，原告於109年度全年所得為7
      78,700元，換算原告每月月薪約為64,892元（計算式：77
      8,700元÷12＝64,892元；元以下四捨五入），爰以原告109
      年度每月平均薪資64,892元為基礎計算，認原告請求被告
      賠償其11個月不能工作薪資損失於即713,812元（計算式
      ：64,892元×11＝713,812元）為有理由，應予准許。
（四）看護費用部分：
　　1.按親屬間之看護，縱因出於親情而未支付該費用，然其所
      付出之勞力，顯非不能以金錢為評價，此種基於身分關係
      之恩惠，自不能加惠於加害人，而應比照一般看護情形，
      認被害人受有相當看護費之損害，命加害人賠償，始符民
      法第193條第1項所定「增加生活上需要」之意旨（最高法
      院89年度臺上字第1749號判決、92年度臺上字第431號判
      決參照）。
　　2.原告主張其因本件交通事故自109年12月20日受傷後直至1
      10年3月20日期間並未僱請看護，其親友基於身分關係之
      恩惠予以看護看護91日，自得請求被告賠償以每日22500
      元計算之看護費用，共請求91日計200,200元（計算式：2
      ,200元×91＝200,200元）等情，業據提出診斷證明書及看
      護證明等件為證。本院審酌原告因本件交通事故所受第12
      胸椎骨折與下背部挫傷、第三、四頸椎五六、六七頸椎椎
      間盤破裂併神經壓迫及血壓下降等傷勢，於受傷住院期間
      生活上確有諸多不便，另參酌前開診斷證明書上醫囑記載
      ：「…宜專人照護術後至少參個月…」等語（見附民卷第11
      頁），認本件原告而確有僱請看護之必要。又本院查現今
      一般市場上僱請全日看護費用約為2,200元至4,800元。則
      是原告主張以每日2,200 元計算看護費用，尚屬適當。以
      每日2,200元看護費用為基礎計算後，認原告請求被告賠
      償其91日之看護費用即200,200元（計算式：2,200元×91＝
      200,200元）為有理由，應予准許。
（五）B車修繕費用部分：　　　
　　1.按因故意或過失，不法侵害他人之權利者，負損害賠償責
      任，民法第184 條第1 項前段定有明文。又依民法第196 
      條規定，不法毀損他人之物者，被害人得請求其物因毀損
      所減少之價額，而所謂賠償物被毀損所減少之價額，得以
      修復費用為估定標準，但以必要者為限（最高法院77年度
      第9 次民事庭會議決議參照）。是本件原告因被告上開過
      失行為致B 車受損，以修理費作為減少價額之依據，請求
      被告賠償，自為法所許。據原告所提估價單，B車之修復
      費用為5,930元，惟該估價單，工資與零件並未分列計算
      ，故本件皆以零件認列，零件則應予折舊，而依行政院86
      年12月30日行政院台（86）財字第52053號令發佈之修正
      固定資產耐用年數表及行政院45年7月31日台（45）財字
      第4180號函公佈之固定資產折舊率表所示，機械腳踏車之
      折舊年限為3年，依定率遞減法折舊率為千分之536，復參
      酌營利事業所得稅查核準則第95條第6項規定：「固定資
      產提列折舊採用平均法或定律遞減法者，以1年為計算單
      位，其使用期間未滿1年者，按實際使用之月數相當於全
      年之比例計算之，不滿1月者，以1月計。」。查B車為94
      年2月15日出廠使用（依法推定為該月15日），有行車執
      照附卷可稽，依行政院所頒固定資產耐用年數表及固定資
      產折舊率表之規定，機器腳踏車耐用年數為3年，依定率
      遞減法每年應折舊千分之536，且參酌營利事業所得稅查
      核準則第95條第6項規定「固定資產提列折舊採用平均法
      或定率遞減法者，以1年為計算單位，其使用期間未滿1年
      者，按實際使用之月數相當於全年之比例計算之，不滿1
      月者，以1月計」。據此，則至發生本件交通事故之日即1
      09年12月20日為止，B車已實際使用逾3年，故原告所得請
      求被告賠償之範圍，扣除如附表所示之折舊值後，應以59
      3元為限，逾此部分之請求，即無理由。。
（六）精神慰撫金部分：
      按慰藉金之賠償須以人格權遭遇侵害，使精神上受有痛苦
      為必要，其核給之標準固與財產上損害之計算不同，然非
      不可斟酌雙方身分資力與加害程度，及其他各種情形核定
      相當之數額，有最高法院51年台上字第223號判例意旨可
      資參照。本件原告既因被告之過失行為致受有前揭傷害，
      就其所受非財產上損害，自得請求賠償相當之金額。本院
      審酌原告受傷之經過、所受傷勢第12胸椎骨折與下背部挫
      傷、第三、四頸椎五六、六七頸椎椎間盤破裂併神經壓迫
      及血壓下降等傷勢，並非輕微，兼衡兩造身份、地位及經
      濟能力、加害程度等一切情狀後，認原告請求被告賠償精
      神慰撫金300萬元，尚屬過高，認其請求被告賠償之精神
      慰撫金於120萬元之範圍內為適當，應予准許。逾此部分
      之請求，為無理由，應予駁回。
（七）綜上所述，本件原告得請求之金額應為3,142,261元【計
      算式： 1,013,181元（醫療費用）＋14,475（交通費用）＋
      713,812元（不能工作薪資損失）＋200,200元（看護費用
      部分）＋593元（B 車修繕費用）＋1,200,000元（精神慰撫
      金）＝3,142,261元）。
五、從而，原告依民法侵權行為法律關係，於請求被告賠償3,14
      2,261元及自起訴狀繕本送達翌日（即111年1 月22日）起
      至清償日止，按年息百分之5 計算之利息範圍內，為有理
      由，應予准許，逾此範圍之請求，即屬無據，應予駁回。
六、本件事證已臻明確，兩造其餘攻擊防禦方法及舉證，核與判
    決結果無影響，爰不另一一論述。
七、本件原告勝訴部分，係就民事訴訟法第427條第1項訴訟適用
    簡易程式所為被告部分敗訴之判決，爰依同法第389條第1項
    第3款規定，依職權就原告勝訴部分宣告假執行。又本件原
    告提起刑事附帶民事訴訟，由刑事庭合議裁定移送本院民事
    庭事件，免納裁判費。　　
中　　華　　民　　國　　111 　年　　11　　月　　25　　日
                  士林簡易庭法  官  張明儀
以上正本係照原本作成。
如不服本判決，應於送達後20日內，向本院提出上訴狀並表明上
訴理由，如於本判決宣示後送達前提起上訴者，應於判決送達後
20日內補提上訴理由書（須附繕本）。
中　　華　　民　　國　　111 　年　　11　　月　　25　　日
                            書記官  劉彥婷
附表
-----
折舊時間           金額
第1年折舊值        5,930×0.536=3,178
第1年折舊後價值    5,930-3,178=2,752
第2年折舊值        2,752×0.536=1,475
第2年折舊後價值    2,752-1,475=1,277
第3年折舊值        1,277×0.536=684
第3年折舊後價值    1,277-684=593